【裁判字號】    97,交聲,3015
【裁判日期】    971205
【裁判案由】    違反道路交通管理處罰條例聲明異議
【裁判全文】
臺灣臺北地方法院交通事件裁定        97年度交聲字第3015號
原處分機關  臺北市交通事件裁決所
異  議  人
即受處分人  甲○○
上列受處分人因違反道路交通管理處罰條例案件，對於臺北市交
通事件裁決所於中華民國九十七年十一月五日所為之處分（原處
分案號：北市裁罰字第裁二二－ＺＡＱ○五六七六四號），聲明
異議，本院裁定如下：
    主      文
異議駁回。
    理      由
一、按汽車行駛於應繳費之公路、橋樑、隧道或輪渡，不依規定
    繳費者，處汽車所有人或駕駛人新臺幣（下同）三千元以上
    六千元以下罰鍰，並追繳欠費，道路交通管理處罰條例第二
    十七條第一項定有明文。次按，交通部臺灣區○道○○○路
    局（下稱本局）為辦理電子收費申裝及欠費追繳作業，依據
    公路通行費徵收管理辦法（下稱本辦法）相關規定訂定交通
    部臺灣區○道○○○路局電子收費申裝及欠費追繳作業注意
    事項；又依本辦法第十五條，用路人不依規定繳費者，營運
    單位應依用路人不同之欠費行為，依本局查明之車籍資料，
    製發「補繳通行費及作業處理費通知單」，追繳通行費並加
    收作業處理費用；用路人應於通知單所列之繳費期限內完成
    補繳程序，逾期未繳納則移送相關警察單位依法處理，交通
    部臺灣區○道○○○路局電子收費申裝及欠費追繳作業注意
    事項第一條、第十三條第一項、第十七條第三項復分別定有
    明文。再汽車行駛於應繳費之公路，汽車所有人或駕駛人不
    依規定繳費，於舉發通知單上所載應到案期限內繳納罰鍰或
    到案提出申訴或陳述者，依道路交通管理事件統一裁罰基準
    及處理細則（下稱處理細則）第二條第二項所定之違反道路
    交通管理事件統一裁罰基準表（下稱基準表）規定，須處以
    三千元之罰鍰。至於處理違反道路交通管理事件，有關文書
    送達之程序，依行政程序法之規定；而不能依行政程序法第
    七十二條規定對應受送達人之住居所、事務所或營業所為之
    或對其他得會晤應受送達人之處所送達，亦無法依同法第七
    十三條將文書付與有辨別事理能力之同居人、受僱人或應送
    達處所之接收郵件人員時，得將文書寄存送達地之地方自治
    或警察機關，並作送達通知書兩份，一份黏貼於應受送達人
    住居所、事務所、營業所或其就業處所門首，另一份交由鄰
    居轉交或置於該送達處所信箱或其他適當位置，以為送達；
    由郵政機關為送達者，得將文書寄存於送達地之郵政機關，
    處理細則第五條、行政程序法第七十四條第一項及第二項亦
    分別規定甚明。
二、本件異議人即受處分人甲○○駕駛其所有之車牌號碼四八五
    三－ＥＳ號自用小客車，於民國九十七年五月十六日十七時
    三十七分，經過高速公路泰山收費站（南向第十二車道），
    因未申裝ｅ通機而行駛電子收費車道，經依交通部臺灣區○
    道○○○路電子收費申裝及欠費追繳作業注意事項規定，通
    知異議人應於九十七年七月十日前補繳，但異議人仍未依期
    限補繳，經原舉發機關臺灣區○道○○○路局國道公路警察
    局第一警察隊泰山分隊以其有違反道路交通管理處罰條例第
    二十七條第一項規定之「汽車行駛於應繳費之公路不依規定
    繳費」行為掣單舉發，經將舉發通知單送達異議人後，異議
    人於舉發通知單上所載之應到案日期（九十七年十月十九日
    ）前之九十七年十月三日提出申訴，經原處分機關請交通部
    臺灣區○道○○○路局泰山收費站調查後，仍認異議人有前
    述違規行為，遂依道路交通管理處罰條例第二十七條第一項
    、處理細則第四十三條、第四十四條暨基準表之規定，於九
    十七年十一月五日裁處異議人罰鍰三千元。
三、異議人聲明異議意旨略以：異議人固不否認駕駛前揭車輛於
    上開時、地經過上開地點等情，惟辯稱：異議人並未收到繳
    款通知，可能掛號信通知單遺失或沒寄到云云。
四、經查：
    異議人於聲明異議狀內並不否認於上揭時、地，其未申裝ｅ
    通機而行駛電子收費車道之情事，且其於九十七年七月十日
    補繳截止日前仍未補繳完成之事實，此觀卷附之交通部臺灣
    區○道○○○路局泰山收費站九十七年十月十六日高泰業字
    第○九七○○○二八八五號函自明，並有卷內之採證照片可
    佐，是異議人確有上開違反道路交通管理處罰條例之違規行
    為實堪認定。異議人雖稱其並未收到繳款通知，然上開補繳
    通知已於九十七年六月二十六日經交通部臺灣區○道○○○
    路局委託遠通電收公司委託郵政機關郵寄至臺北市○○區○
    居街一○八巷三號三樓異議人住所，因未獲會晤應受送達之
    異議人本人，亦未能付與有辨別事理能力之同居人、受僱人
    或應送達處所之接收郵件人員，因而於九十七年六月二十六
    日將上揭文書寄存於送達地臺北市六張犁郵局以為送達等情
    ，有交通部臺灣區○道○○○路局泰山收費站九十七年十月
    十六日高泰業字第○九七○○○二八八五號函及檢附之高速
    公路局委託遠通電收公司辦理電子收費業務送達證書影本在
    卷可按，且上開送達地址確為異議人住所之事實，業據異議
    人於其異議狀內載明，並有異議人個人基本資料查詢結果資
    料一紙附卷可參，從而本件臺灣區○道○○○路局委託遠通
    電收公司委託郵政機關所為之上開送達，自合於行政程序法
    關於文書送達之規定，不論異議人實際有無前往領取該補繳
    通知單，該文書即應於合法送達之日起發生效力，是異議人
    所辯於法無據。
五、綜上所述，異議人確有在上揭時地，行駛於應繳費之公路，
    而不依規定繳費之違規事實，從而原處分機關依道路交通管
    理處罰條例第二十七條第一項、處理細則第四十三條、第四
    十四條基準表之規定，裁處異議人罰鍰三千元，核無違誤，
    本件異議人聲明異議為無理由，應予駁回之。
六、據上論斷，應依道路交通案件處理辦法第十九條，裁定如主
    文。
中    華    民    國    97    年    12    月    5     日
                          交通法庭法  官  張詩芸
以上正本證明與原本無異。
如不服本裁定，應於送達後5日內，向本院提出抗告狀。
                                  書記官  顏淑華
中    華    民    國    97    年    12    月    5     日


司法院資訊處製作；財團法人民間司法改革基金會備份。
